ACORDAO-COMPLETO-2397441

ACÓRDÃO 890/2020 ATA 11/2020 - PLENÁRIO

VISTOS, relatados e discutidos estes autos de monitoramento dos subitens 9.1 e 9.2 do Acórdão 499/2018-TCU-Plenário, proferido em Relatório de Auditoria em Fiscalização de Orientação Centralizada (TC-Processo 017.872/2017-0) , realizada com o objetivo de verificar a gestão dos recursos repassados pelo Fundo Nacional de Desenvolvimento da Educação (FNDE) no âmbito do Programa Nacional de Alimentação Escolar (PNAE) ao Governo do Estado do Piauí, nos exercícios de 2016 e 2017;
ACORDAM os ministros do Tribunal de Contas da União, reunidos em sessão do Plenário, ante as razões expostas pelo relator, em:
9.1. considerar cumpridas as determinações dos subitens 9.1.3, 9.1.4, segunda parte do 9.1.8, 9.1.9, 9.1.10, 9.1.11 e 9.1.16 do Acórdão 499/2018-TCU-Plenário;
9.2. considerar não cumpridas as determinações constantes aos subitens 9.1.1, 9.1.2, 9.1.5, 9.1.6, 9.1.7, primeira parte do 9.1.8, 9.1.12, 9.1.13, 9.1.4, 9.1.15, 9.1.17 e 9.1.18 e do item 9.2 do Acórdão 499/2018-TCU-Plenário;
9.3. fixar o prazo improrrogável de 60 (sesenta) dias para que o representante da Secretaria de Educação no Estado do Piauí (Seduc/PI) atenda ao Ofício 10656/2019-TCU/Seproc, que requer o cumprimento integral dos subitens 9.1 e 9.2 do Acórdão 499/2018-TCU-Plenário, sem prejuízo de que lhe seja informado que um novo descumprimento de diligência ou das determinações ora monitoradas no prazo fixado, sem motivo justificado, sujeitará o responsável à aplicação da multa prevista no art. 58, inciso IV, da Lei 8.443/1992, a qual prescinde de realização de prévia audiência, nos termos do art. 268, §3.º, do Regimento Interno do TCU;
9.4. aplicar ao Secretário de Estado da Educação do Piauí, Ellen Gera de Brito Moura, a multa prevista no art. 58, § 1º, da Lei 8.443/1992 c/c o art. 268, § 3º, do RI/TCU, no valor de R$ 8.000,00 (oito mil reais) , em razão de descumprimento de determinações e de diligência, fixando-lhe o prazo de 15 (quinze) dias, a contar da notificação, para que comprove, perante o Tribunal (art. 214, III, "a", do RI/TCU) , o recolhimento da dívida aos cofres do Tesouro Nacional, atualizada monetariamente desde a data do presente acórdão até a do efetivo recolhimento, se for paga após o vencimento, na forma da legislação em vigor;
9.4 autorizar, desde logo, a cobrança judicial da dívida, nos termos do art. 28, II, da Lei 8.443/1992, caso não atendida a notificação; e
9.5. dar ciência desta deliberação à Secretaria de Educação no Estado do Piauí (Seduc/PI) .

Monitoramento de acórdão que apreciou auditoria em Fiscalização de Orientação Centralizada realizada com o objetivo de verificar a gestão dos recursos repassados pelo Fundo Nacional de Desenvolvimento da Educação (FNDE) no âmbito do Programa Nacional de Alimentação Escolar (PNAE) ao governo do Estado do Piauí, nos exercícios de 2016 e 2017.

Secretaria de Educação no Estado do Piauí (Seduc/PI).

3. Interessados/Responsáveis: não há.

13.1. Ministros presentes: José Mucio Monteiro (Presidente), Walton Alencar Rodrigues (Relator), Benjamin Zymler, Augusto Nardes, Aroldo Cedraz, Raimundo Carreiro, Ana Arraes, Bruno Dantas e Vital do Rêgo.
13.2. Ministros-Substitutos presentes: Augusto Sherman Cavalcanti, Marcos Bemquerer Costa, André Luís de Carvalho e Weder de Oliveira.

ACORDAO-COMPLETO-2429799

Acórdão 465/2022 - Plenário

WALTON ALENCAR RODRIGUES

Adoto, como relatório, a instrução da Secretaria de Controle Externo da Educação (SecexEduc) , peça 25, cuja proposta de encaminhamento contou com a anuência do respectivo dirigente, peça 26.
Transcrevo a instrução a seguir, in verbis:
"INTRODUÇÃO
1.	Cuidam os autos de monitoramento dos subitens 9.1 e 9.2 do Acórdão 499/2018-TCU-Plenário, proferido em Relatório de Auditoria em Fiscalização de Orientação Centralizada (TC - Processo 017.872/2017-0) realizada com o objetivo de verificar a gestão dos recursos repassados pelo Fundo Nacional de Desenvolvimento da Educação (FNDE) no âmbito do Programa Nacional de Alimentação Escolar (PNAE) ao Governo do Estado do Piauí, nos exercícios de 2016 e 2017.
HISTÓRICO
2. 	Em instrução datada de 27/8/2019 (peça 12) , após apreciação da documentação encaminhada pela Secretaria Estadual de Educação do Piauí - Seduc/PI em 14/11/2018, verificou-se que  restou demonstrado o cumprimento de alguns subitens da determinação contida no item 9.1 do Acórdão 499/2018-TCU-Plenário (subitens 9.1.3, 9.1.4, segunda parte do 9.1.8, 9.1.9, 9.1.10, 9.1.11 e 9.1.16) , ao passo que com relação aos demais subitens (subitens 9.1.1, 9.1.2, 9.1.5, 9.1.6, 9.1.7, primeira parte do 9.1.8, 9.1.12, 9.1.13, 9.1.4, 9.1.15, 9.1.17 e 9.1.18) , conquanto tenha sido feita menção aos mesmos relatando-se as providências tomadas por aquela Secretaria, ainda restaram dúvidas decorrentes da falta de documentação comprobatória que evidenciasse a materialização efetiva dessas providências.
3.	Por outro lado, também se verificou que a Seduc/PI, naquela mesma manifestação, não se pronunciou sobre o cumprimento da determinação contida no item 9.2 do Acórdão 499/2018-TCU-Plenário, em que foi fixado o prazo de 120 (cento e vinte) dias, contados da ciência, para que a Secretaria de Educação no Estado do Piauí regularizasse a inclusão, no sistema de prestação de contas do FNDE, das prestações de contas de escolas financiadas com parcelas do PNAE, dando conhecimento das providências adotadas e dos respectivos resultados a esta Corte de Contas.
4.	Nesse sentido, propôs-se a realização de diligência junto à Seduc/PI com vistas à obtenção de informações adicionais e atualizadas, além de elementos probatórios quanto ao cumprimento das determinações contidas nos subitens 9.1.1, 9.1.2, 9.1.5, 9.1.6, 9.1.7, primeira parte do 9.1.8, 9.1.12, 9.1.13, 9.1.4, 9.1.15, 9.1.17 e 9.1.18 do item 9.1 do Acórdão 499/2018-TCU-Plenário; e a reiteração da determinação contida no item 9.2 do acórdão em referência, informando-se ao Secretário de Educação no Estado do Piauí que um novo descumprimento da determinação ora monitorada no prazo fixado, sem motivo justificado, sujeitaria o responsável à aplicação da multa prevista no art. 58, inciso IV, da Lei 8.443/1992, a qual prescinde de realização de prévia audiência, nos termos do art. 268, §3.º, do Regimento Interno do TCU.
EXAME TÉCNICO
5.	Tal proposta foi acolhida pelo Ministro Relator em despacho datado de 21/10/2019 (peça 14) .
5.1.	Dessa forma, expediu-se o Ofício 1494/2019-TCU/SecexEducação, de 22/10/2019 (peça 15) . 
5.2.	Diante do endereço insuficiente constante desse ofício (peça 16) , expediu-se o Ofício 10656/2019-TCU/Seproc, de 11/11/2019 (peça 19) , o qual foi recebido por aquela Secretaria em 25/11/2019 (peça 20) .
5.3.	Posteriormente, em 12/12/2019, deu entrada neste Tribunal o Ofício SEDUC-PI/GSE N.º 153/2019 (peça 21) , solicitando a dilação de prazo de pelo menos mais 15 (quinze) dias úteis contados a partir do término do prazo inicialmente concedido, para atendimento do Ofício 10656/2019-TCU/Seproc, uma vez que, segundo justificativa apresentada, se fazia necessário o levantamento minucioso de documentos e informações, para fins de evidenciação do cumprimento dos diversos itens de determinação contidos no Acórdão 499/2018-TCU-Plenário. 
5.4.	O pleito de prorrogação de prazo foi então deferido pelo Ministro Relator por mais 15 (quinze) dias, contados do prazo inicialmente concedido para atendimento ao Ofício 10656/2019-TCU/Seproc, com fulcro no art. 157 do RI/TCU.
5.5.	Logo, como o prazo inicialmente concedido expirou em 10/12/2019, o novo prazo, após a prorrogação concedida expiraria em 28/12/2019.
CONCLUSÃO
6.	Assim, considerando-se que já se passou mais de um mês do termo final da prorrogação de prazo concedida, entendemos que deva ser fixado o prazo improrrogável de 60 (sessenta) dias para o atendimento do Ofício 10656/2019-TCU/Seproc, que requer o cumprimento integral dos subitens 9.1 e 9.2 do Acórdão 499/2018-TCU-Plenário, sem prejuízo de que seja informado que um novo descumprimento da diligência ou das determinações ora monitoradas no prazo fixado, sem motivo justificado, sujeitará o responsável à aplicação imediata da multa prevista no art. 58, inciso IV, da Lei 8.443/1992, a qual prescinde de realização de prévia audiência, nos termos do art. 268, §3.º, do Regimento Interno do TCU.
PROPOSTA DE ENCAMINHAMENTO
7.	Diante do exposto, submetemos os autos à consideração superior, propondo a fixação do prazo improrrogável de 60 (sessenta) dias para o atendimento do Ofício 10656/2019-TCU/Seproc, que requer o cumprimento integral dos subitens 9.1 e 9.2 do Acórdão 499/2018-TCU-Plenário, sem prejuízo de que seja informado que um novo descumprimento da diligência ou das determinações ora monitoradas no prazo fixado, sem motivo justificado, sujeitará o responsável à aplicação da multa prevista no art. 58, inciso IV, da Lei 8.443/1992, a qual prescinde de realização de prévia audiência, nos termos do art. 268, §3.º, do Regimento Interno do TCU."

não há

Não atuou.

Monitoramento de determinações de acórdão proferido em Relatório de Auditoria em FOC para verificar a gestão de recursos repassados pelo FNDE, no âmbito do PNAE, ao Governo do Estado do Piauí. Descumprimento de parte das determinações. Multa ao gestor por descumprimento de determinações e de diligência. Novo e improrrogável prazo para o cumprimento das determinações.

MONITORAMENTO (MON)

Secretaria de Controle Externo da Educação (SecexEduc).

Trata-se de monitoramento dos subitens 9.1 e 9.2 do Acórdão 499/2018-TCU-Plenário, proferido em Relatório de Auditoria em Fiscalização de Orientação Centralizada (TC-Processo 017.872/2017-0) , realizada com o objetivo de verificar a gestão dos recursos repassados pelo Fundo Nacional de Desenvolvimento da Educação (FNDE) no âmbito do Programa Nacional de Alimentação Escolar (PNAE) ao Governo do Estado do Piauí, nos exercícios de 2016 e 2017.
Verificou-se que foram cumpridas as determinações dos subitens 9.1.3, 9.1.4, segunda parte do 9.1.8, 9.1.9, 9.1.10, 9.1.11 e 9.1.16, ao passo que, com relação aos subitens 9.1.1, 9.1.2, 9.1.5, 9.1.6, 9.1.7, primeira parte do 9.1.8, 9.1.12, 9.1.13, 9.1.4, 9.1.15, 9.1.17 e 9.1.18, não foi apresentada documentação comprobatória das providências que a Secretaria de Educação no Estado do Piauí (Seduc/PI) afirmou haver tomado. 
O órgão não se pronunciou, todavia, acerca do cumprimento da determinação contida no item 9.2 do Acórdão 499/2018-TCU-Plenário, em que foi fixado o prazo de 120 dias, contados da ciência, para regularização e inclusão, no sistema de prestação de contas do FNDE, das prestações de contas de escolas financiadas com parcelas do PNAE, dando conhecimento das providências adotadas e dos respectivos resultados a esta Corte de Contas.
A Secretaria de Controle Externo da Educação (SecexEduc) diligenciou a Seduc/PI com vistas à obtenção de informações adicionais e atualizadas, e o órgão solicitou dilação de prazo de, pelo menos, mais 15 dias úteis contados a partir do término do prazo inicialmente concedido, para atendimento à solicitação, uma vez que, se fazia necessário o levantamento de documentos e informações, para fins de evidenciação do cumprimento dos diversos itens de determinação contidos no Acórdão 499/2018-TCU-Plenário.
Deferi o pleito, e o prazo derradeiro expirou em 28/12/2019, sem que a Seduc/PI tenha se pronunciado.
Ante o exposto, a SecexEduc propôs a fixação de prazo improrrogável de 60 dias para o atendimento do Ofício 10656/2019-TCU/Seproc, que requer o cumprimento integral dos subitens 9.1 e 9.2 do Acórdão 499/2018-TCU-Plenário.
Ocorre que a Seduc/PI tomou ciência do Acórdão 499/2018-TCU-Plenário em 9/5/2018. Em relação à comprovação do cumprimento de parte das determinações do item 9.1 e da determinação do item 9.2 do Acórdão 499/2018-TCU-Plenário foi realizada diligência, por meio do Ofício 1494/2019-TCU/SecexEducação, concedendo novo prazo de 15 dias ao jurisdicionado para apresentação de justificativas. Em seguida, deferi solicitação de prorrogação de 15 dias do prazo para o cumprimento da aludida diligência, que expirou em 28/12/2019 sem que a a Seduc/PI tenha comparecido aos autos. 
Pelo exposto, aplico ao Secretário de Estado da Educação do Piauí, Ellen Gera de Brito Moura, a multa prevista no art. 58, § 1º, da Lei 8.443/1992 c/c o art. 268, § 3º, do RI/TCU, no valor de R$ 8.000,00, em razão do descumprimento de diligência e de determinações, a qual prescinde de realização de prévia audiência, conforme foi informado ao gestor, por meio do Ofício 10656/2019-TCU/Seproc, de 11/11/2019 (peça 19) .
Concedo do novo e improrrogável prazo de 60 dias para o atendimento ao Ofício 10656/2019-TCU/Seproc, que requer o cumprimento integral dos subitens 9.1 e 9.2 do Acórdão 499/2018-TCU-Plenário, sem prejuízo de que seja informado que um novo descumprimento de diligência ou das determinações ora monitoradas no prazo fixado, sem motivo justificado, sujeitará o responsável à aplicação da multa prevista no art. 58, inciso IV, da Lei 8.443/1992, a qual prescinde de realização de prévia audiência, nos termos do art. 268, §3º, do Regimento Interno do TCU.
Feitas essas considerações, voto por que o Tribunal de Contas da União aprove o acórdão que ora submeto à apreciação deste Colegiado.
TCU, Sala das Sessões Ministro Luciano Brandão Alves de Souza, em 8 de abril de 2020.
WALTON ALENCAR RODRIGUES 
Relator